---
title: "Projet - MST"
author: "Thibaut MILHAUD & Thomas KOWALSKI"
date: "6 mai 2018"
output: pdf_document
---

## Statistiques descriptives

### Comparaison hommes/femmes

```{r sexism}

data <- read.csv(file = "DB_binome_2.csv");
n <- nrow(data);
mandata <- c();
womamdata <- c();
for (i in 1:n)
{
  if(data[i, 'Sexe'] == 0)
  {
    mandata <- c(mandata, data[i, 'Peche'])
  }
  else
  {
    womamdata <- c(womamdata, data[i, 'Peche'])
  }
}

boxplot(mandata, womamdata)

```

### Distribution de la pêche en fonction de la tranche d'âge

```{r}
tranches = c(0, 0, 0)
for (i in seq(1, n)) {
    tranche = data[i, "Age"]
    tranches[tranche - 1] = tranches[tranche - 1] + data[i, "Peche"]
}
barplot(tranches)
```

### Intensité du vent

```{r}
hist(data[,'Noeuds'])
```
On dirait une loi de poisson.


### Quantité de pêche

```{r}
hist(data[,'Peche'])
```
On dirait une loi Normale.

## Statistiques Inférentielles

### Le vent

```{r}
#On regarde la cohérence par rapport à la loi de poisson
a <- seq(0,8,1)
lambda = mean(data[,'Noeuds'])

hist(data[,'Noeuds'],freq=FALSE,breaks = seq(0,8,1))
par(new=TRUE)
plot(a,dpois(a,lambda),"l",col="red")



```

#### Vraisemblance

Soit $X$ un echantillon de taille $n$ suivant une loi de poisson de paramêtre $\lambda$, alors sa vraisemblance vaut :
\[
L_\lambda(X) = \prod_{i = 1}^n \exp(-\lambda)\frac{\lambda^{x_i}}{x_i!} = \exp(-n\lambda)\frac{\lambda^{\sum x_i}}{\prod x_i!}
\]
d'où, 
\[
\mathcal L_\lambda(X) = \log(L_\lambda(X)) = -n\lambda + \log \lambda \sum x_i - \sum \log x_i!
\]
Ainsi en dérivant $\mathcal L_\lambda(X)$ par rapport à $\lambda$, on obtient :
\[
{\partial \mathcal L_\lambda(X) \over \partial \lambda } = -n + \frac{\sum x_i}{\lambda}
\]
et 
\[
{\partial^2 \mathcal L_\lambda(X) \over \partial \lambda^2} = -\frac{\sum x_i}{\lambda^2} \leq 0
\]
La log-vrisemblance est donc concave ce qui signifie que les points où la dérivée s'annule sont des maximums globaux. Ainsi,
\[
\lambda_\max = {\sum^n_{i=1} x_i \over n}
\]

#### Lambda

Par en appliquant la formule trouvée ci-dessu, on obtient :
```{r}
lambda = mean(data[,'Noeuds'])
lambda
```

### Les poissons 

